【裁判字號】    88,上訴,1105
【裁判日期】    890229
【裁判案由】    偽造有價證券
【裁判全文】
臺灣高等法院臺中分院刑事判決              八十八年度上訴字第一一○五號
    上  訴  人
    即  被  告  丙○○
    指定辯護人  本院公設辯護人  甲○○
右上訴人因偽造有價證券案件，不服臺灣台中地方法院八十八年度訴字第一七四號中
華民國八十八年四月三日第一審判決（起訴案號：臺灣台中地方法院檢察署八十七年
度偵字第二一五五五號），提起上訴，本院判決如左：
    主      文
原判決關於丙○○部分撤銷。
丙○○連續意圖供行使之用，而偽造有價證券，累犯，處有期徒刑參年壹月。附表所
示之「戊○○」、「乙○○」名義簽發之本票沒收。
    事      實
一、丙○○於民國（下同）八十一年間，因違反麻醉藥品管理條例案件，經原審法院
    判處有期徒刑四月確定，如易科罰金，以參百元折算壹日確定，於八十一年八月
    二十五日易科罰金執行完畢，仍不知悔改，因種植香菇急需用款，見報紙刊登借
    貸廣告，竟意圖為自己不法所有之概括犯意，明知未經其父乙○○及其妻戊○○
    之同意，竟先於八十六年七月二十六日，在台中縣潭子鄉○○路○段六四號丁○○住處，持其意圖供行使之用所簽發並偽造戊○○之署名及指印而為共同發票人
    之如附表編號一所示之本票一張交付丁○○供為擔保，向丁○○詐借新台幣（下
    同）六萬元。又於同年八月廿三日，在台中縣新社鄉○○街○段一一六巷三之十
    一號附近丁○○之車上，持其意圖供行使之用所簽發並偽造戊○○署名而為共同
    發票人之如附表編號二所示之本票一張交付丁○○供為擔保，向丁○○詐借六萬
    元。復於八十六年八月二十九日，在台中縣新社鄉○○街○段一一六巷三之十一
    號住處，持其均意圖供行使之用所簽發並偽造戊○○、乙○○之署名而為共同發
    票人之如附表編號四所示之本票一紙，交付丁○○向其詐借五萬元，並提供其所
    簽發並偽造戊○○署名而為共同發票人之如附表編號三所示之本票一張交付予丁○○作為擔保，致丁○○陷於錯誤，分別於八十六年七月二十六日、八月二十三
    日及八月二十九日在上址，各扣除一萬元利息後，交付丙○○五萬元、五萬元、
    四萬元。嗣因丙○○未返還上述貸款，丁○○向台灣台中地方法院檢察署告訴丙○○、戊○○詐欺，始循線查悉上情。
二、案經台灣台中地方法院檢察署檢察官自動檢舉偵查起訴。
    理      由
一、右開事實，業據被告丙○○（下稱被告）於檢察官偵查、原審法院、本院審理中
    均坦承不諱，核與被告之配偶戊○○供述情節相符，復有附卷本票四紙可稽，而
    戊○○名義之指印係丙○○所有，亦經內政部警政署刑事警察局以八十七年五月
    二十日，刑紋字第三四二四七號函及附件證實在卷，事證明確，被告之犯行堪予
    認定。
二、按行使偽造有價證券，以取得票面價值之對價，固不另論詐欺罪，但如以偽造有
    價證券供擔保或作為新債清償而借款，則其借款之行為，為行使有價證券以外之
    另一行為，其間有方法結果關係，應論以詐欺罪之牽連犯（參見最高法院六十二
    年度第一次刑庭庭長會議決定）。核被告以偽造有價證券供擔保借款之所為，係
    犯刑法第二百零一條第一項之偽造有價證券罪及刑法第三百卅九條第一項之詐欺
    取財罪。偽造署名及指印係偽造有價證券之階段行為，不另論罪，被告丙○○行
    使偽造有價證券之低度行為，已為偽造之高度行為所吸收，應依偽造有價證券罪
    論。被告先後三次詐欺取財及四次偽造有價證券犯行（八十六年八月廿九日係分
    別偽造戊○○及乙○○署名，仍屬連續犯，而非接續犯），時間緊接，犯罪構成
    要件相同，均顯係基於概括之犯意反覆為之，為連續犯，均應論以一罪。被告所
    犯上開二罪，有方法結果之牽連關係，為牽連犯，應從一較重之偽造有價證券罪
    處斷。又被告八十六年八月二十九日簽發如附表編號四所示之本票時，同時偽造
    戊○○及乙○○署押，為一行為侵害二人法益之同種想像競合犯，只論以一偽造
    有價證券罪，檢察官雖未對被告偽造附表編號一、二所示之本票部分起訴，然因
    與已起訴部分有裁判上一罪之關係，本院及原審法院自得併予審理。被告於八十
    一年間，因違反麻醉藥品管理條例案件，經原審法院判處有期徒刑四月確定，於
    八十一年八月二十五日易科罰金執行完畢，五年以內再犯本件有期徒刑以上之罪
    ，為累犯，應依刑法第四十七條規定加重其刑。原審予被告論罪科刑，固非無見
    ，惟查被告係簽發如附表編號一、二所示之本票供擔保，向丁○○各借款六萬元
    ，經扣除一萬元利息，各得款五萬元等情，業據被告於原審審理時陳明（見原審
    卷第卅頁），另其於八十六年八月廿九日簽發未載到期日之如附表編號四所示之
    五萬元本票，向丁○○借同額之五萬元（經扣除利息，實得四萬元），該本票應
    即係取得借款之憑證，惟另簽發如附表編號三所示面額廿萬元之本票，則仍應係
    供借款擔保使用，是被告行使加附表編號四所示偽造之有價證券，向丁○○借款
    而取得票面價值之對價固不另論詐欺罪，惟其另偽造附表編號一、二、三所示之
    本票供擔保而借款，則仍應成詐欺罪，原審疏未論以被告亦犯詐欺罪尚有未洽（
    雖檢察官對被告所涉詐欺罪，已以八十七年度偵緝字第三○、六九號為不起訴處
    分確定，惟依前述最高法院六十二年度第一次刑事庭庭長會議決定，原不起訴處
    分尚有違誤，本院不受其拘束），被告上訴意旨指摘原審量刑過重固無足採，惟
    原判決關於被告部分既有可議，自應由本院將原審此部分判決撤銷改判。爰審酌
    被告因急需用款，不得已始偽造有價證券詐取財物，到案後始終坦承犯行，深具
    悔意等一切情狀，仍量處有期徒刑三年一月。附表所示之本票四張關於「戊○○
    」（包括四紙本票上偽造之署名及附表編號一偽造之指印）、「乙○○」部分為
    被告偽造之有價證券，依刑法第二百零五條規定，不問屬於犯人與否，均宣告沒
    收之。本件檢察官雖請求對被告宣告緩刑，然因被告曾有如上之前科紀錄，此次
    復共偽造四張有價證券，且刑法之酌量減輕其刑，必於犯罪之情狀，在客觀上足
    以引起一般人同情，認為即予宣告法定最低刑期，猶嫌過重，始有其適用，本件
    被告丙○○為使自己能順利詐得款項，而連續多次偽造其妻、其父（一次）之名
    義為發票人，雖均屬至親，而情節輕微，但前後共偽造四張有價證券，故僅可為
    法定刑內從輕科刑之標準，尚不得據為酌量減輕之理由，是以本院對其宣告刑非
    在有期徒刑二年以下，即不得予以緩刑之宣告，附此敘明。
據上論結，應依刑事訴訟法第三百六十九條第一項前段、第三百六十四條、第二百九
十九條第一項前段，刑法第五十六條、第二百零一條第一項、第三百三十九條第一項
、第四十七條、第五十五條、第二百零五條，罰金罰鍰提高標準條例第一條前段，判
決如主文。
本案經檢察官朱朝亮到庭執行職務。
中      華      民      國     八十九     年      二      月   二十九   日
                                   臺灣高等法院臺中分院刑事第三庭
                                         審判長法  官  方  艤  駐
                                               法  官  吳  信  銘
                                法  官  王  德  麟
右正本證明與原本無異。
如不服本判決應於收受送達後十日內向本院提出上訴書狀，其未述上訴之理由者並
得於提起上訴後十日內向本院補提理由書（均須按他造當事人之人數附繕本）。
                                               書記官  林  振  甫
中      華      民      國     八十九     年      三      月     一     日
附表：
編號        發票日           金額（新台幣） 票號               發票人                   到期日
 一 八十六年七月二十六日   十二萬元       00000000   丙○○、戊○○           八十六年八月廿五日
 二 八十六年八月二十三日   十二萬元       ○○○三四九       同右                     八十六年九月十九日
 三 八十六年八月二十九日   二十萬元       00000000   同右                     八十六年九月廿五日
 四 同右                   五萬元         00000000   丙○○、戊○○、乙○○   未載
附引法條
刑法第二百零一條第一項：
意圖供行使之用，而偽造、變造公債票、公司股票或其他有價證券者，處三年以上十
年以下有期徒刑，得併科三千元以下罰金。
                                                                        Ｄ


司法院資訊處製作；財團法人民間司法改革基金會備份。
